【裁判字號】    89,易,148
【裁判日期】    890731
【裁判案由】    傷害
【裁判全文】
臺灣臺南地方法院刑事判決                          八十九年度易字第一四八號
    公  訴  人  臺灣台南地方法院檢察署檢察官
    被      告  乙○○
右列被告因傷害案件，經檢察官聲請簡易判決處刑（八十八年度偵字第一三二九九號
），本院新營簡易庭認依簡易程序顯不適宜，改由本院刑事庭依通常程序審理，本院
判決如左：
    主  文
乙○○傷害人之身體，處有期徒刑陸月，如易科罰金，以參佰元折算壹日。
扣案之球棒壹支沒收。
    事  實
一、乙○○於民國八十八年十月四日下午五時二十分許，在台南縣下營鄉茅港村七九
    號前交叉路口，因駕車與甲○○碰撞，雙方乃發生口角，乙○○竟基於傷害之犯
    意，出拳毆打甲○○胸部，又再持其所有之球棒一支毆打甲○○之手部及腳部等
    處。致甲○○因之受有左尺骨骨折、左大腿鈍傷、左胸（公訴人誤載為左膝）挫
    傷等傷害。嗣經甲○○報警查獲，並扣得乙○○所有之球棒一支。
二、案經甲○○訴由台南縣警察局麻豆分局報請台灣台南地方法院檢察署檢察官聲請
    簡易判決處刑，本院新營簡易庭認依簡易程序顯不適宜，改由本院刑事庭依通常
    程序審理。
    理  由
一、訊據被告乙○○對於右揭時、地有持球棒毆打告訴人甲○○之手部及腿部等事實
    於本院審理中固供認不諱，然被告矢口否認有何傷害之犯意，辯稱：係告訴人倒
    車開車門要打人，告訴人衝過來二次，伊基於自衛才拿球棒打告訴人的腳及手臂
    ，各打一下，但伊並沒有打告訴人的胸部及頭部。及伊有強迫性精神症、憂鬱性
    精神官能症等精神病症云云。惟查：右揭事實，業據告訴人於警訊、偵訊及本院
    審理中指述綦詳，且告訴人確實受有上揭傷害，亦有新樓醫院出具之診斷證明書
    一紙附卷可稽，此外，復有行兇用之球棒一支扣案可資佐證。再查：按正當防衛
    係對於現在不正之侵害防衛自己或他人之權利者而言，本案上訴人與某甲口角互
    毆彼此成傷，不能證明某甲先行侵害，自不得主張正當防衛。又按刑法上之正當
    防衛以遇有現在不法之侵害為前提，如不法侵害尚未發生，即無防衛之可言。且
    正當防衛以對於現在不法之侵害為條件，縱如上訴人所云恐遭傷害，始開槍示威
    ，但被害人之加害與否，僅在顧慮之中，既非對於現在不法之侵害加以防衛，即
    與刑法第二十三條之規定不符。此最高法院十七年上字第六八六號、二十八年上
    字第二八七九號、三十八年台上字第二九號分別著有判例可資參照。本件經查：
    告訴人堅決否認有何先出手傷人之情形，而被告復無法舉證告訴人當時有何現在
    不法之侵害，僅空言辯稱是自衛，揆諸首開判例意旨，自不得主張正當防衛。且
    衡諸常情，告訴人受有左尺骨骨折、左大腿鈍傷、左胸挫傷等傷害，被告若僅係
    出於正當防衛才出手毆打告訴人，何以告訴人受傷如此之重，而其本身反而毫髮
    無傷？此顯有違於一般常情。故被告上開所辯，顯屬事後卸責之詞，委無可採。
    再查：被告於審理時對於事發當天之情形記憶深刻，敘述亦屬清楚，應未有受精
    神病症之影響，再本院依職權將被告送奇美醫院台南分院施以精神鑑定之結果，
    亦認為被告於六、七年前即患有強迫症，偶而合併憂鬱症狀，近兩年較規則在新
    樓醫院門診治療，目前症狀有改善。案發當時被告意識清楚，並未有精神病症狀
    影響。故其精神狀態未達精神耗弱之程度。此有奇美醫院台南分院（八九）美分
    字第零一四零號函附之精神鑑定報告書一紙附卷可稽，故被告就此部份辯解，亦
    屬無據，不足採信。是本件事證明確，被告犯行堪以認定。
二、核被告乙○○傷害人之身體，所為係犯刑法第二百七十七條第一項之罪。爰審酌
    被告犯罪之動機、目的、手段、告訴人受傷之程度、犯罪後未能坦承犯行、態度
    不佳、又未能與告訴人和解，顯並無悔意等一切情狀，量處如主文所示之刑，並
    諭知易科罰金折算標準，以資懲儆。又扣案之球棒一支，為被告所有，供本件傷
    害犯罪所用之物，業據被告供述在卷，應依刑法第三十八條第一項第二款之規定
    宣告沒收。
據上論斷，應依刑事訴訟法第四百五十二條、第二百九十九條第一項前段，刑法第二
百七十七條第一項、第四十一條、第三十八條第一項第二款，罰金罰鍰提高標準條例
第一條前段、第二條，判決如主文。
本案經檢察官林逸梅到庭執行職務。
中    華    民    國      八十九      年      七      月      三十一    日
                              臺灣臺南地方法院刑事第一庭
                                      法  官  林臻嫺
右正本證明與原本無異
如不服本判決應於送達後十日內向本院提出上訴狀
                                      書記官  黃若萍
中    華    民    國      八十九      年     七       月     三十一    日
附錄本案論罪科刑法條全文：
刑法第二百七十七條第一項：傷害人之身體或健康者，處三年以下有期徒刑、拘役或
                          一千元以下罰金。


司法院資訊處製作；財團法人民間司法改革基金會備份。
